【裁判字號】    95,易緝,98
【裁判日期】    951030
【裁判案由】    贓物等
【裁判全文】
臺灣高雄地方法院刑事判決              95年度易緝字第98號
公  訴  人  臺灣高雄地方法院檢察署檢察官
被      告  乙○○
                  （另案於臺灣高雄監獄執行中）
指定辯護人 本院公設辯護人  丙○○
上列被告因贓物等案件，經檢察官提起公訴（91年度偵字第1271
1 號），嗣因被告等就被訴事實為有罪之陳述，本院告知被告等
簡式審判程序之旨，並聽取當事人及辯護人之意見後，裁定改由
受命法官獨任依簡式審判程序進行，而於簡式審判程序進行中，
再經檢察官聲請改依協商程序而為判決，判決如下：
    主  文
乙○○對於公務員依法執行職務時，施強暴，累犯，處有期徒刑
捌月；又偽造特許證，累犯，處有期徒刑參月，扣案之偽造號碼
E4-4425 號之汽車車牌貳面沒收；又寄藏贓物，累犯，處有期徒
刑伍月；應執行有期徒刑壹年貳月。又侵占遺失物，處罰金貳佰
元，如易服勞役，以貳佰元折算壹日。
    事實及理由
一、本件犯罪事實、證據，均引用起訴書之記載（如附件），為
    就犯罪事實部分補充、更正如下：
（一）乙○○既知：(1)戶名丁○○之慶豐銀行帳號000000000000
      00號及台東區中小企銀帳號0000000000000 號存摺各1 本
      及所配屬之金融卡各1 張，係友人林耀國於不詳時、地所
      竊取；(2)林耀國並於90年12月11日在南投縣草屯鎮○○路
      872 巷1 號前竊得甲○所有車牌號碼E5-486 5號之車牌2
      面與行車執照1 張；竟基於寄藏贓物之犯意，於91年6 月
      11日之某時，受託將上開物品之(1)寄藏於其駕駛之車牌號
      碼YW-529號之計程車後座與行李箱間之夾層間、(2)寄藏於
      同車之後車廂內。
（二）乙○○係計程車司機，於民國91年6 月11日、12日之某時
      ，駕駛營業小客車，搭載乘客加拿大籍男子JAY MATHEW
      FORD至高雄市某處，該名乘客於下車之際，不慎將所攜帶
      內置有駕駛執照1 紙、面額新台幣1000元之紙鈔1 張之皮
      夾1 只，遺失於車內後座，嗣乙○○發現而拾獲該只皮夾
      ，竟意圖為自己不法之所有，將該只皮包及其內物品均侵
      吞入己。
（三）乙○○於91年6 月11日之某時在屏東縣南進路53號住處，
      偽造特許證之汽車牌照E4-4425 號2 張，足以生損害於足
      生損害於監理機關監理之正確性及該車牌車主頂好企業社
      吳素惠。
二、本件經檢察官與被告於審判外達成協商之合意且被告已認罪
    ，其合意內容為：妨害公務罪部分願受有期徒刑8 個月，偽
    造特種文書罪部分願受有期徒刑3 月之宣告，寄藏贓物罪部
    分願受有期徒刑5 個月，以上3 罪為累犯，侵占遺失物罪部
    分願受罰金200 元，以上4 罪均予併罰，並請定執行刑為1
    年2 個月，罰金200 元。經查，上開協商合意並無刑事訴訟
    法第455 條之4 第1 項所列情形之一。檢察官聲請改依協商
    程序而為判決，本院爰不經言詞辯論，於協商合意範圍內為
    協商判決，合予敘明。
三、嗣於被告行為後，刑法施行法已於95年6 月14日增訂該法第
    1 條之1 規定，並自95年7 月1 日施行，刑法相關規定業經
    修正。按同於95年7 月1 日修正施行之刑法第2 條規定，乃
    係關於新舊法比較適用之準據法，其本身無關行為可罰性要
    件之變更，故於95年7 月1 日前揭法律修正施行後，如有涉
    及比較新舊法之問題，即應逕依修正後刑法第2 條第1 項規
    定，為「從舊從輕」之比較（參見最高法院95年度第8 次刑
    事庭會議決議意旨）。茲分述如下：
（一）修正前刑法第47條原規定：「受有期徒刑之執行完畢，或
      受無期徒刑或有期徒刑一部之執行而赦免後，5 年以內再
      犯有期徒刑以上之罪者，為累犯，加重本刑至2 分之1 」
      ，嗣修正為：「受徒刑之執行完畢，或一部之執行而赦免
      後，5 年以內故意再犯有期徒刑以上之罪者，為累犯，加
      重本刑至2 分之1 」，然就本件被告於5 年內故意再犯
      本件有期徒刑以上之罪，不論依修正前之刑法第47條，或
      修正後之刑法第47條第1 項之規定，均構成累犯，對被告
      而言，並無有利或不利之情形，自不生新舊法比較之問題
      ，應逕行修正前之刑法第47條規定，作為論斷被告是否構
      成累犯之依據。
（二）刑法分則編各罪所定罰金之貨幣單位原為銀元，且依修正
      前刑法第33條第5 款規定，罰金刑為1 銀元以上，而有關
      罰金倍數之調整及銀元與新台幣之折算標準，則定有「罰
      金罰鍰提高標準條例」及「現行法規所定貨幣單位折算新
      台幣條例」，除罰金以1 銀元折算3 元新台幣外，並將72
      年6 月26日以前修正之刑法部分條文罰金數額提高2 至10
      倍，其後修正者則不再提高倍數；嗣修正後刑法第33條第
      5 款則將罰金刑提高為新台幣1 千元以上，並以百元計算
      之，且因刑法第33條第5 款所定罰金貨幣單位既已改為新
      台幣，刑法分則編各罪所定罰金之貨幣單位亦應配合修正
      為新台幣，且考量刑法修正施行後，不再適用「現行法規
      所定貨幣單位折算新台幣條例」，為使刑法分則編各罪所
      定罰金之最高數額與刑法修正前趨於一致，爰增訂刑法施
      行法第1 條之1 規定，將刑法分則編各罪所定罰金之貨幣
      單位均改為新台幣，並將72年6 月26日以前修正之刑法部
      分條文罰金數額提高為30倍，其後修正者則提高為3 倍。
      是以刑法分則編各罪所定罰金刑之最高數額，於上開規定
      修正後仍屬一致，並無不同；但其罰金刑之最低數額，修
      正前1 銀元以上之規定，經配合修正前罰金罰鍰提高標準
      條例第2 條【現已刪除】規定，就其原定數額提高為100
      倍，再經折算，即為新台幣300 元，因修正後已提高為新
      台幣1 千元以上，自以修正前之規定較為有利。
（三）修正後刑法第42條關於得易服勞役之折算標準，由修正前
      刑法第42條第2 項原定之「以1 元以上3 元以下折算1 日
      」（按：此規定配合修正前罰金罰鍰提高標準條例第2 條
      【現已刪除】規定，就其原定數額提高為100 倍折算1 日
      ，則最高應以銀元300 元折算1 日，經折算為新台幣後，
      應以新台幣900 元折算為1 日）及易服勞役期限「不得逾
      6 月」，移列於修正後刑法第42條第3 項，並提高為「以
      新台幣1 千元、2 千元或3 千元折算1 日」，且易服勞役
      期限則提高為「不得逾1 年」。是以修正後關於易服勞役
      之折算標準金額提高，將使易服勞役之日數減少，倘修正
      後之易服勞役折算結果未逾6 個月者，則修正後之規定自
      係較為有利。
（四）修正前刑法第51條第5 款規定：「宣告多數有期徒刑者，
      於各刑中之最長期以上，各刑合併之刑期以下，定其刑期
      。但不得逾20年。」，修正後刑法第51條第5 款規定：「
      宣告多數有期徒刑者，於各刑中之最長期以上，各刑合併
      之刑期以下，定其刑期。但不得逾30年。」，經比較新舊
      法結果，修正後規定並末較有利於被告，是依刑法第2 條
      第1 項前段之規定，仍應依修正前刑法第51條第5 款規定
      。
（五）準此而論，前揭刑法施行法第1 條之1 之增訂及刑法第33
      條第5 款之修正，乃係刑法分則編各罪所定罰金刑之刑罰
      法律效果之變更；刑法第42條易服勞役折算標準規定之變
      更、刑法第47條累犯規定及第51條第5 款有期徒刑定應執
      行刑之修正，均相當於科刑規範事項之變更，自應依刑法
      第2 條第1 項規定，綜合罪刑全部結果，整體為新舊法之
      「從舊從輕」比較（參見最高法院24年上字第4634號判例
      意旨、27年上字第261 號判例意旨）。核被告所為，就所
      犯妨害公務、偽造文書、寄藏贓物等罪，適用修正前有關
      數罪併罰及罰金刑之規定，對被告較為有利，因適用修正
      後刑法之規定，對於被告並非有利，自應依刑法第2 條第
      1 項前段之規定，適用行為時之修正前刑法等規定。而另
      就被告所犯侵占遺失物罪而言，適用修正後易服勞役折算
      標準之規定雖對於被告有利，但前述有關罰金刑之修正乃
      屬刑罰法律效果之變更，業已影響被告法定刑、主刑之重
      輕標準，比較上自應優先以罰金刑修正前後之有利與否，
      作為決定新舊法利與不利之標準；而易服勞役僅係罰金刑
      之易刑處分，其折算標準之修正比較上自不似罰金刑及數
      罪併罰等規定之修正對被告之影響重大，故比較上亦應優
      先考慮罰金刑刑度及數罪併罰等規定修正前後之有利與否
      。再經綜合本院所諭知之被告罪名及其宣告刑（詳如後述
      ）比較，適用修正後刑法之規定，對於被告並非有利，依
      刑法第2 條第1 項前段之規定，應適用行為時之修正前刑
      法罰金刑最低額之規定，而就易服勞役之折算標準亦應一
      體適用修正前之規定，合先敘明。
四、核被告所為，係犯第135 條第1 項對於公務員依法執行職務
    時，施強暴；第212 條偽造特許證；第349 條第2 項寄藏贓
    物；第337 條侵占遺失物等罪。被告以一寄藏贓物行為同時
    侵害丁○○、甲○2 人之財產法益，均為想像競合犯，應從
    一重之寄藏贓物罪處斷。被告曾因詐欺等案，經更定其刑為
    應執行有期徒刑3 年，嗣執行中假釋出監後，又因撤銷假釋
    而應執行殘刑有期徒刑10月21日；而被告另因竊盜案件，經
    本院以82年度易字第208 號判處有期徒刑10月確定，又因脫
    逃犯行，經臺灣臺東地方法院85年度易字第277 號裁判判處
    有期徒刑3 月確定，嗣經臺灣台東地方法院以85年度聲字第
    1188號裁定就被告所犯上開竊盜及脫逃2 罪定應執行有期徒
    刑1 年確定，並與上開應執行之殘刑有期徒刑10月21日接續
    執行，而於87年2 月12日縮刑期滿執行完畢，此有臺灣高等
    法院被告前案紀錄表足憑，是被告5 年以內再犯本件妨害公
    務、偽造特許證、寄藏贓物等有期徒刑以上之罪，為累犯，
    依修正前刑法第47條規定，就上開3 罪分別加重其刑。
五、扣案之偽造號碼E4-4425 號之汽車車牌2 面，乃係供本件偽
    造文書犯行所用之物，且為被告所有，此經被告於本院審理
    時供明在卷，因刑法第38條關於沒收之規定亦於95年7 月1
    日修正施行，惟因沒收係屬從刑，應隨同主刑適用同一準據
    法，而前揭比較新舊法結果，既適用刑法修正前之規定，有
    關沒收之規定，自應一體適用修正前刑法第38條規定，爰依
    修正前刑法第38條第1 項第2 款規定，併予宣告沒收。
六、應適用之法條：
（一）刑事訴訟法第273 條之1 第1 項、第455 條之4 第2 項、
      第455 條之8 、第454 條第1 項。
（二）刑法第2 條第1 項前段、第135 條第1 項、第212 條、第
      349 條第2 項、第337 條、第42第3 項，修正前刑法第55
      條、第47條、第51條第5 款、第38條第1 項第2 款。
（三）刑法施行法第1 條之1。
六、本判決除有刑事訴訟法第455 條之4 第1 項第1 款、第2 款
    、第4 款、第6 款、第7 款所定情形之一，或違反同條第2
    項規定者外，不得上訴。
七、本件如符合前揭得上訴之規定，而如不服本件判決，得自收
    受判決送達之日起10日內，向本院提出上訴書狀，上訴於第
    二審法院。
本案經檢察官戊○○到庭執行職務。
中    華    民    國    95    年    10    月    30    日
                       刑事第十三庭    法  官  戴韻玲
以上正本證明與原本無異。
中    華    民    國    95    年    10    月    30    日
                                       書記官  李春慧
附錄本件論罪法條全文：
中華民國刑法第135條第1項
對於公務員依法執行職務時，施強暴脅迫者，處3 年以下有期徒
刑、拘役或3 百元以下罰金。
中華民國刑法第212條
偽造、變造護照、旅券、免許證、特許證及關於品行、能力服務
或其他相類之證書、介紹書，足以生損害於公眾或他人者，處1
年以下有期徒刑、拘役或3 百元以下罰金。
中華民國刑法第337條
意圖為自己或第三人不法之所有，而侵占遺失物、漂流物或其他
離本人所中華民國刑法第349 條第2 項搬運、寄藏、故買贓物或
為牙保者，處5 年以下有期徒刑、拘役或科或併科1 千元以下罰
金。


司法院資訊處製作；財團法人民間司法改革基金會備份。
